臺灣高等法院民事判決　　　　　　　　96年度建上易字第30號
上　訴　人　明昱技術顧問股份有限公司
法定代理人　乙○○
訴訟代理人　蕭銘毅律師
被 上 訴人　陸島工程顧問股份有限公司
法定代理人　甲○○
訴訟代理人　劉明益律師
上列當事人間請求給付承攬報酬事件，上訴人對於中華民國九十
六年五月二十一日台灣台北地方法院九十五年度建字第三０三號
第一審判決提起上訴，經本院於九十六年九月四日言詞辯論終結
，判決如下：
    主    文
原判決關於駁回上訴人後開第二項之訴部分及該部分訴訟費用之
裁判均廢棄。
被上訴人應再給付上訴人新台幣肆拾肆萬伍仟陸佰捌拾肆元，及
自民國九十五年八月二十五日起，至清償日止，按年息百分之五
計算之利息。
第一、二審訴訟費用由被上訴人負擔。
    事 實 及 理 由
一、本件上訴人聲明求為判決：(一)原判決關於駁回上訴人後開第
    (二)項之訴部分廢棄。(二)被上訴人應再給付上訴人新台幣（下
    同）四十四萬五千六百八十四元，及自支付命令送達之翌日
    起，至清償日止，按年息百分之五計算之利息。
    被上訴人聲明求為判決：上訴駁回。
二、上訴人起訴主張：被上訴人向業主台北縣烏來風景特定區管
    理所承包「碧潭攔水壩基礎淘空及橡皮壩損壞修復工程」（
    下稱系爭工程）後，再將其中之基本設計、細部設計、協辦
    招標、決標及監造作業部分轉包予伊，兩造並於民國（下同
    ）九十三年十一月十二日簽訂碧潭攔水壩基礎淘空及橡皮壩
    損壞修復工程委託設計、監造工作協力契約書（下稱系爭承
    攬契約書）。伊已依約完成所有工作，上開工程並經業主全
    部完成驗收，被上訴人依系爭承攬契約書第六條之約定即應
    給付伊全部服務報酬八十九萬一千三百五十八元，惟被上訴
    人僅給付二十四萬五千一百二十元，尚餘六十四萬六千二百
    三十八元迄未給付等情，爰依系爭承攬契約書之約定，求為
    命被上訴人給付六十四萬六千二百三十八元，並加付法定遲
    延利息之判決（原審判命被上訴人給付二十萬零五百五十四
    元本息；而駁回上訴人其餘監造服務費部分之請求。上訴人
    就其敗訴部分聲明不服；而被上訴人就其敗訴部分則未聲明
    不服，已告確定）。
    被上訴人則以：上訴人固已完成設計及招標等事項，惟並未
    在工程進行中依約提供監造服務及監工報表。伊並無提供施
    工報表之義務，全係上訴人未盡監造之責任，而由伊自行完
    成監造工作，伊自無庸給付監造部分之服務報酬云云，資為
    抗辯。
三、兩造不爭執之事實：
    (一)被上訴人向業主台北縣烏來風景特定區管理所承包系爭工
      程後，再將其中之基本設計、細部設計、協辦招標、決標
      及監造作業部分轉包予上訴人，兩造並簽訂系爭承攬契約
      書，嗣上訴人並已完成其中之基本設計、細部設計、協辦
      招標、決標工作（見原審卷二九頁之答辯狀、三一至三九
      頁之系爭承攬契約書）。
    (二)上訴人依系爭承攬契約書之約定，得請領之服務報酬共為
      八十九萬一千三百五十八元，上訴人已給付二十四萬五千
      一百二十元，尚餘六十四萬六千二百三十八元迄未給付（
      見原審卷一Ｏ三頁之言詞辯論筆錄）。
    (三)系爭工程業經業主全部完成驗收（見本院卷二七頁之答辯
      狀）。
四、上訴人主張伊已依約完成所有次承攬之工作，系爭工程並經
    業主全部完成驗收，被上訴人依系爭承攬契約書第六條之約
    定，即應給付伊全部服務報酬，惟被上訴人就監造服務費四
    十四萬五千六百八十四元部分迄未給付等情。雖為被上訴人
    所否認，並以前開情詞置辯；但查：
  (一)上訴人主張伊確有派專人在工地現場負責監造工作，直至系
    爭工程完成驗收為止一節，業據證人吳育奇在原審證稱：「
    我被原告（指上訴人）派到現場去監工，這個工程自九十四
    年四月間開工，我從開工以後就在工地監工，我必須在現場
    監督承包商是否有按圖施工，我還必須審核施工報表並根據
    施工報表填寫監造報表，監造報表寫好後再交給被告（指被
    上訴人），由被告交給業主，一直到九十四年十二月工程完
    成為止」（見原審卷八一頁背面之言詞辯論筆錄），並有該
    證人在台北縣政府公共工程查核簽到表上簽到之公文書及該
    證人所制作監工報表之電子郵件可稽（見原審卷五八頁及外
    放證物），且經證人即被上訴人派駐現場之監工馬富強在原
    審證稱：「被告曾經到現場告訴營造廠的監工，原告監工的
    指示，如同被告的指示，必須服從，但如果發生爭議，營造
    廠必須告訴被告，由被告居間協調」（見原審卷五四頁背面
    之言詞辯論筆錄），足見上訴人主張伊於系爭工程施工期間
    確有派專人在工地現場監工，應屬可取。
  (二)系爭工程業經業主全部完成驗收，此復為兩造所不爭執（見
    本院卷二七頁之答辯狀）。
  (三)雖被上訴人抗辯上訴人未完成系爭監造服務之書面文書云云
    ，惟查系爭工程自九十四年四月間開工起，至同年七月間止
    ，上訴人均已提出相關之監工報表，此有上開期間之監工報
    表可稽（見原審卷外放之該證物），且為兩造所不爭執。惟
    自九十四年七月間以後，因被上訴人無故不再交付施工報表
    予上訴人，致上訴人無從核對再據以制作監工報表等情，業
    據證人吳育奇在原審證稱：伊為上訴人派駐現場之監工人員
    ，施工之下包商均將施工報表交予被上訴人，伊嗣後再依據
    被上訴人轉交之施工報表填寫監工報表，自九十四年七月間
    以後，被上訴人無故不再交付施工報表予伊，致伊無法填載
    監工報表，然伊仍在現場負責監工事宜（見原審卷八二頁之
    言詞辯論筆錄）；嗣經上訴人請求被上訴人提供施工報表，
    惟被上訴人仍置之不理，為被上訴人所不爭執，並經證人吳
    育奇、馬富強在原審一致證述屬實（見原審卷五四頁、八二
    頁之言詞辯論筆錄），足見被上訴人不為上開協力義務，顯
    係因可歸責於被上訴人之事由所致（民法第五百零七條第一
    項規定參照）。
  (四)雖被上訴人另抗辯系爭工程因上訴人監造不力，而由伊自行
    完成監造工作云云。惟為上訴人所否認，而被上訴人復不能
    舉證以實其說，顯不足取。
五、綜上所述，上訴人就系爭工程監造部分，確已派有專人至工
    地現場監造，直至完工為止，已如上述。上訴人既已完成其
    監造之契約責任，雖自九十四年七月間以後，因被上訴人無
    故不再交付施工報表予上訴人，致上訴人無從審核再據以制
    作監工報表，且經催告被上訴人提供，被上訴人仍不為上開
    協力義務，顯係因可歸責於被上訴人之事由所致，被上訴人
    自仍應負給付監造服務費之責任，亦如前述。按兩造於系爭
    承攬契約書第六條約定：「本契約無給付預付款，付款方式
    參照甲方承包業主契約書內第六條規定辦理，並於業主撥款
    後三天內支付」（見原審卷三二頁之被上訴人提出系爭承攬
    契約書），而系爭工程業經業主全部完成驗收，此為兩造所
    不爭執，已如上述。從而，上訴人依據系爭承攬契約書第六
    條之約定，請求被上訴人給付監造服務費四十四萬五千六百
    八十元及自支付命令送達之翌日即九十五年八月二十五日起
    ，至清償日止，按年息百分之五計算之利息部分，自屬應予
    准許。從而原審就上開部分所為上訴人敗訴之判決，自有未
    洽。上訴論旨指摘原判決此部分不當，求予廢棄改判，為有
    理由。
六、至兩造其餘之攻擊或防禦方法及未經援用之證據，經本院斟
    酌後，認為均不足以影響本判決之結果，自無逐一詳予論駁
    之必要，併此敘明。
據上論結，本件上訴為有理由，依民事訴訟法第四百五十條、第
七十八條，判決如主文。
中　　華　　民　　國　　96　　年　　9 　　月　　18　　日
　　　　　　　　　民事第六庭
                      　審判長法　官  林鄉誠
　　　　　　　　　  　        法　官  梁玉芬
　　　　　　　　　　          法　官  楊豐卿
正本係照原本作成。
不得上訴。
中　　華　　民　　國　　96　　年　　9 　　月　　19　　日
　　　　　　　　　　　　　　　書記官  殷丹妮
